【裁判字號】    99,上訴,1263
【裁判日期】    991026
【裁判案由】    偽造文書等
【裁判全文】
臺灣高等法院高雄分院刑事判決        99年度上訴字第1263號
上  訴  人
即  被  告  辛○○
選任辯護人  洪士宏律師
            林易玫律師
            李耿誠律師
上列上訴人因偽造文書等案件，不服臺灣高雄地方法院98年度訴
字第1326號中華民國99年5 月31日第一審判決（起訴案號：臺灣
高雄地方法院檢察署97年度偵字第34375 號），提起上訴，本院
判決如下：
    主  文
原判決關於行使變造私文書罪共伍罪暨定執行刑部分均撤銷。
辛○○犯行使偽造私文書罪，共伍罪，各處有期徒刑肆月，如易
科罰金，均以新臺幣壹仟元折算壹日。
其他上訴駁回。
上開撤銷改判所處罪刑與維持原判所處罪刑（即共同竊盜共伍罪
，每罪均處有期徒刑伍月），應執行有期徒刑參年伍月，如易科
罰金，以新臺幣壹仟元折算壹日。
    事  實
一、辛○○開設機車行，思以「借屍還魂」之方式，圖謀不法利
    益，於有顧客欲向其購買機車時，乃依顧客喜好之車型、車
    款，買得與顧客喜好相符之有合法車籍之老舊機車後（如附
    表編號1-5 所示，附表編號1 之機車牌號ABJ-753 號、出廠
    年份81年8 月、發照日期81年8 月11日；編號2 之機車牌號
    638-CFN 號、出廠年份86年7 月、發照日期86年9 月2 日；
    編號3 之機車牌號IDI-865 號、出廠年份86年7 月、發照日
    期86年9 月2 日；編號4 之機車牌號OLC-726 號、出廠年份
    84年3 月、發照日期84年3 月16日；編號5 之機車牌號191-
    CRA 號、出廠年份85年5 月、發照日期85年5 月28日），並
    基於意圖為自己不法所有之竊盜犯意，於附表編號1-5 所示
    各該竊盜時間前之某時日，分別通知與之有共同竊盜犯意聯
    絡之卯○○及某姓名年籍不詳之成年人竊取與該有合法車籍
    資料老舊機車之車型、車款相符之機車。卯○○於附表編號
    2 、3 所示之時間與地點竊得附表編號2 、3 之機車後，即
    依辛○○之指示，將該2 部機車交予丁○○處理，卯○○再
    向辛○○收取報酬。該姓名年籍不詳之成年人於附表編號1
    、4 、5 所示之時間與地點竊得附表編號1 、4 、5 之機車
    後，該姓名年籍不詳之成年人除將其竊取之附表編號4 之機
    車交予辛○○，再由辛○○交予丙○○處理外；其餘附表編
    號1 、5 之機車，該姓名年籍不詳之成年人則依辛○○之指
    示，交予另1 名姓名年籍不詳之成年人處理。
二、辛○○為達銷售目的而掩人耳目，乃與丁○○、丙○○、某
    不詳年籍姓名之成年人分別合意偽造引擎號碼準私文書，丁○○取得附表編號2 、3 ；丙○○取得附表編號4 ；某姓名
    年籍不詳之成年人取得附表編號1 、5 所示之機車後，亦分
    別與辛○○共同基於偽造準私文書之犯意連絡，丁○○、丙○○及該姓名年籍不詳之成年人先將原失竊機車之引擎外殼
    （刻有引擎號碼）拆下丟棄，再將辛○○所購買有合法車籍
    資料之舊機車之引擎外殼，拼裝密合至上開失竊機車之引擎
    主體上，使失竊機車創設新的引擎號碼，且將各該失竊機車
    之車身號碼磨掉以免遭人發現。某姓名年籍不詳之成年人將
    附表編號1 原車主寅○○之機車號牌136-CEQ 號丟棄、引擎
    號碼SA25GP-127506 號之引擎外殼拔下丟棄、車身號碼RFBS
    A25GP7B127533 號磨滅；套裝上老舊機車之號牌ABJ-753 號
    及老舊機車引擎號碼GY6B-203817 號之引擎外殼（新車主為
    陳麗惠）以及將附表編號5 原車主子○○之機車號牌598-BA
    W 號丟棄、引擎號碼SJ25EA-104485 號之引擎外殼拔下丟棄
    、車身號碼RFBSJ25E A7B104533號磨滅；套裝上老舊機車之
    號牌191-CRA 號及老舊機車引擎號碼SD25AB-100626 號之引
    擎外殼（新車主為戊○○）。丁○○將附表編號2 原車主丑
    ○○之機車號牌5GD-672 號丟棄、引擎號碼SD25UC-106542
    號之引擎外殼拔下丟棄、車身號碼RFBSD25UC6B106473 號磨
    滅；套裝上老舊機車之號牌638-CFN 號及老舊機車引擎號碼
    SD25AA-113843 號之引擎外殼（新車主為李家琦）以及將附
    表編號3 原車主甲○○之機車號牌366-BHX 號丟棄、引擎號
    碼SJ25EA-100760 號之引擎外殼拔下丟棄、車身號碼RFBSJ2
    5EA7B100821 號磨滅；套裝上老舊機車之號牌IDI-865 號、
    老舊機車引擎號碼SD25 AG-101651號之引擎外殼（新車主為
    壬○○）。丙○○將附表編號4 原車主庚○○之機車號牌28
    8-BKG 號丟棄、引擎號碼E379E-150549號之引擎外殼拔下丟
    棄、車身號碼LPRSE30207A150466 號磨滅；套裝上老舊機車
    之號牌OLC-726 號、老舊機車引擎號碼4JK-313809號之引擎
    外殼（新車主為癸○○）。亦即在、車牌號碼136-CEQ 號
    之失竊機車之引擎號碼處偽造引擎號碼為GY6B-203817 號（
    附表編號1 ）；、在598-BAW 號之失竊機車之引擎號碼處
    偽造引擎號碼為SD25 AB-100626號（附表編號5 ）；、在
    車牌號碼638-CFN 號之失竊機車之引擎號碼處偽造引擎號碼
    為SD25AA-113843 號（附表編號2 ）；、在車牌號碼5GD-
    672 號之失竊機車之引擎號碼處偽造引擎號碼為SD25AG-101
    651 號（附表編號3 ）；、在車牌號碼號288-BKG 號之失
    竊機車之引擎號碼處偽造引擎號碼為4JK-313809號（附表編
    號4 ）；均足生損害於監理機關對車輛之管理、製造廠商之
    信譽及該等贓車之失主；並配合懸掛合法舊機車之車牌騎回
    辛○○之機車行。辛○○基於行使偽造準私文書之犯意，將
    各該已偽造引擎號碼完成之機車，主張係合法、性能良好之
    機車而出售交付予顧客陳麗惠（由己○○出面購買）、李家
    琦（由乙○○出面購買）、壬○○、癸○○、戊○○，所得
    款項各1 萬1 千元、3 萬3 千元、3 萬3 千元、2 萬8 千元
    、3 萬3 千元則供渠等朋分。嗣因卯○○在未被有偵查犯罪
    職權之公務員知悉犯罪前，主動向員警坦承上開竊行，接受
    裁判；另經警循線追查，而查獲上情。
三、案經高雄市政府警察局移送臺灣高雄地方法院檢察署檢察官
    偵查起訴。
    理  由
壹、證據能力部分：
    按被告以外之人（包括證人、鑑定人、告訴人、被害人及共
    同被告等）於審判外之陳述雖不符刑事訴訟法第159 條之1
    至之4 等4 條之規定，而經當事人於審判程序同意作為證據
    ，法院審酌該言詞陳述或書面陳述作成時之情況，認為適當
    者，亦得為證據；當事人、代理人或辯護人於法院調查證據
    時，知有刑事訴訟法第159 條第1 項不得為證據之情形，而
    未於言詞辯論終結前聲明異議者，視為有前項之同意，同法
    第159 條之5 定有明文。立法意旨在於傳聞證據未經當事人
    之反對詰問予以核實，原則上先予排除。惟若當事人已放棄
    反對詰問權，於審判程序中表明同意該等傳聞證據可作為證
    據；或於言詞辯論終結前未聲明異議，基於尊重當事人對傳
    聞證據之處分權，及證據資料愈豐富，愈有助於真實發見之
    理念，且強化言詞辯論主義，使訴訟程序得以順暢進行，上
    開傳聞證據亦均具有證據能力。查檢察官、被告、辯護人對
    於本案卷內相關證人之證述、文書卷證資料，於法院行準備
    程序中皆表示沒有意見，同意做證據等語，且未再就上述證
    據資料有合於刑事訴訟法第159 條第1 項不得為證據之情形
    於本院言詞辯論終結前聲明異議，且上述證人之證述、文書
    卷證資料亦經本院於審理期日逐一提示、朗讀，並告以要旨
    ，本院復審酌相關證人證述筆錄製成、文書卷證資料取得，
    並無證據顯示有何違背程序規定情事，依據上述之說明，均
    應具有證據能力。
貳、實體部分：
一、訊據上訴人即被告辛○○坦承擔任機車行之負責人，購買有
    合法權源之舊車、車籍資料後，將舊引擎蓋（有引擎號碼）
    及車牌卸下，交給卯○○。有時由卯○○先竊取機車，伊再
    收購同類型的舊車籍，有時候是伊先收購舊車籍後，再通知
    卯○○去偷，丁○○有幫伊改裝贓車，丙○○也有幫伊改裝
    贓車；有人要買車，伊才有去買車籍資料等等之情事，惟辯
    稱：是買贓車，但沒有偷車，也沒有偽造文書云云。
二、經查：
《甲》有關竊盜部分：
（一）經查，附表編號1 之原老舊機車牌號ABJ-753 號、出廠年
      份為81年8 月、發照日期81年8 月11日；編號2 之老舊機
      車牌號638-CFN 號、出廠年份86年7 月、發照日期86年9
      月2 日；編號3 之老舊機車牌號IDI-865 號、出廠年份86
      年7 月、發照日期86年9 月2 日；編號4 之老舊機車牌號
      OLC-726 號、出廠年份84年3 月、發照日期84年3 月16日
      ；編號5 之老舊機車牌號191-CRA 號、出廠年份85年5 月
      、發照日期85年5 月28日，此有「車籍查詢－基本資詳細
      畫面」在卷可參（警卷第118-123 頁），另附表編號1 所
      示之原失竊機車（車牌號碼136-CEQ 號、車主寅○○）出
      廠時間為96年8 月、編號2 之失竊機車（車牌號碼5GD-67
      2 號、車主丑○○）出廠時間為95年9 月，編號3 之失竊
      機車（車牌號碼366-BHX 號、車主甲○○）出廠時間為96
      年6 月、編號4 之失竊機車（車牌號碼288-BKG 號、車主
      庚○○）出廠時間為96年4 月，編號5 之失竊機車（車牌
      號碼598-BAW 號、車主子○○）出廠時間為96年12月，亦
      有「車籍查詢－基本資詳細畫面」在卷可參（警卷第109-
      117 頁），顯見被告所購買之老舊機車，車齡均超過10年
      ，屬經濟價值低落之機車，衡情其引擎性能亦屬不佳，該
      老舊機車之引擎蓋、車籍資料實無置換於另部機車車體之
      價值與必要，故被告辛○○取得如附表編號1-5 所示陳舊
      機車之車牌、引擎蓋及車籍資料後，其之所以置換於他車
      上，顯係為套裝頂拼成為另1 部車況良好，甚有經濟價值
      之機車，其將頂拼完成之機車出售，自有不法牟利之意圖
      。
（二）次查，被告辛○○係先取得如附表編號1-5 所示5 部機車
      之車牌、引擎蓋及車籍資料後，於附表編號2 、3 所示各
      該行竊時間前某日，通知卯○○行竊該特定型式之機車之
      事實，已據被告辛○○於警詢時自承：「我於96年約7 月
      間，我向機車行或朋友收購舊車及車籍資料…」、「我先
      收購舊車籍後再通知卯○○去偷。」、「有2 次先買到合
      法機車和車籍資料後再打給卯○○叫他去找我要的車種，
      並支付金錢…」等語（警卷第2-3 、7 頁），又於原審審
      理時坦稱：「（起訴書這5 台合法的車籍號碼都是我去跟
      人家買來的。」等語（原審訴字卷第156 頁），核與證人
      即共同被告卯○○於原審、本院審理時具結證稱：「因為
      缺錢，所以把偷來的機車交給辛○○。我之前有找他說缺
      錢，他說他有管道。他說他要贓車，可以換多少錢，問我
      有無這個意願。所以是辛○○叫我去偷車給他。辛○○只
      有指定車型要我偷這個車型的車給他，沒有指定特定的車
      輛或顏色。辛○○說他有管道，只要我有辦法偷車來，他
      就可以拿錢給我。」等語相符（原審訴字卷第149 、151
      頁、本院卷第69-71 頁），又附表編號2 、3 所示之機車
      ，分別為被害人丑○○、甲○○所有，於附表編號2 、3
      所示之時間、地點遭竊之事實，亦據被害人丑○○、甲○○於警詢時陳述明確（警卷第70、73頁），是以證人卯○○依被告辛○○之交代，偷竊適合於辛○○需求之車型、
      車種，嗣後交付被告辛○○並支領酬勞之事實，即堪認定
      。至於附表編號1 、4 、5 所示之機車，分別係被害人寅
      ○○、庚○○、子○○所有、於各該附表編號1 、4 、5
      所示時間、地點遭竊之事實，亦據上開被害人寅○○、庚○○、子○○於警詢時陳述明確（警卷第64、67、76頁）
      ，被告辛○○亦坦稱：「係先取得車籍資料」、「磨滅車
      身號碼並套換引擎殼及車牌後出售贓車給客人，他們被抓
      到說跟我買的，我承認。」（原審訴字卷第156-157 、14
      7 頁），該3 次犯案手法與上開附表編號1 、2 所示機車
      之被偷盜情形如出一轍，可見被告辛○○應有指示某姓名
      年籍不詳之成年人行竊適合其需求之車種、車型之機車，
      而該姓名年籍不詳之成年人遂依其指示，於附表編號1 、
      4 、5 所示之時間、地點，竊取符合被告辛○○需求之附
      表編號1 、4 、5 所示之機車，再交付辛○○，此事實應
      堪認定。
（三）被告辛○○雖辯稱：其未下手行竊，僅屬於贓物犯；辯護
      人亦稱：被告應係出於收受或故買贓物之故意，而非竊盜
      故意，且屬於教唆犯，而非正犯之範疇等語，為被告置辯
      。然查：
  (1)、被告辛○○於偵查中已陳稱：「我不是主動去搜集這些舊
      車跟車籍資料，是人家要買車，我才去機車行或者向個人
      買資料」之事實（偵卷第30頁），顯見被告辛○○係因為
      有顧客要向其購車，其始去購買合法但老舊之機車而取得
      其合法之車籍資料，之後並指示卯○○或不詳姓名年籍之
      成年人偷取適合該舊車車籍資料之較新之機車，再頂拼改
      裝出售交付顧客。觀被告辛○○取得贓車之流程並非係行
      竊之人先依己意偷取車輛後，再持向被告辛○○兜售，而
      辛○○可自由決定要否收購贓物；而係辛○○已指定需要
      的廠牌、車型，再由卯○○或他人依辛○○之指示而下手
      行竊；辛○○並無不願收購或卯○○受辛○○之指示偷車
      然未交付辛○○之情形出現，故顯非行竊之人單方起意竊
      盜而四處兜售，而係行竊之人先受被告辛○○之指示，並
      依其指示行竊並獲取報酬，被告與行竊之人自有竊盜之犯
      意聯絡，甚為明確。故被告辯稱是收贓，非共同竊盜，無
      竊盜犯意云云，不足採信。
  (2)、再按，以自己共同犯罪之意思，參與實施犯罪構成要件以
      外之行為或以自己共同犯罪之意思，事先同謀，而由其中
      一部分人實施犯罪之行為者，均為共同正犯；亦即二人以
      上以共同犯罪之意思，事前同謀，推由其中部分之人實施
      ，其未參與實施之共謀者，為學說上所稱之共謀共同正犯
      ，依司法院大法官釋字第109 號解釋，仍成立共同正犯。
      且共同正犯之意思聯絡，原不以數人間直接發生者為限，
      即有間接之聯絡者，亦包括在內。如甲分別邀約乙、丙犯
      罪，雖乙、丙間彼此並無直接之聯絡，亦無礙於其為共同
      正犯之成立。（司法院大法官會議解釋釋字第109 號、最
      高法院93年度台上字第1260號判決意旨參照）。又按教唆
      犯係指僅有教唆行為者而言，如於實施犯罪行為之際，當
      場有所指揮，且就其犯罪實施之方法，以及實施之順序，
      有所計劃，以促成犯罪之實現者，則其擔任計劃行為之人
      ，與加工於犯罪之實施初無異致，即應認為共同正犯，而
      不能以教唆犯論。又如在正犯實施前曾參加計劃，其後復
      參加構成犯罪事實之一部者，即屬分擔實施之犯罪行為，
      亦應認為共同正犯，而不能以幫助犯論，最高法院著有45
      年台上字第473 號判例可資參照。查被告既事先指定所需
      車輛之廠牌、型款，再通知卯○○或不詳姓名年籍之成年
      人竊取其所需之機車，顯已就竊盜之標的，有所計畫，僅
      推由卯○○或該不詳姓名年籍之成年人下手實施竊盜行為
      ，而有以卯○○或該不詳姓名年籍之成年人之竊盜行為，
      為自己犯罪行為實施之意，揆諸前揭說明，仍應屬共同正
      犯，被告之辯護人為其辯護稱: 應係教唆犯，而非共同正
      犯等語，尚有未合，被告所辯，亦不足採。
《乙》有關行使偽造準私文書部分：
（一）附表編號1-5 所示之機車車身號碼均經磨滅，此經被告坦
      承在卷（原審訴字卷第158 頁），並有高雄市政府警察局
      鑑驗通知書2 份暨所附車身號碼電解相片可參（警卷第16
      2-220 頁），觀該照片所示，經警方以DAVIS 試劑處理顯
      像，僅浮現原失竊機車車身號碼之影像，然並無從新打造
      其他車身號碼之情形，故被告出售附表編號1-5 之機車，
      原失竊機車之車身號碼雖均磨滅，然被告並無於該改裝之
      機車車身打造創設另1 組車身號碼之事實，自堪認定。
（二）至於關於機車引擎號碼之部分，經查，附表編號2 、3 之
      機車，證人即共同被告丁○○於原審、本院審理時具結證
      述：「合法的引擎號碼與車牌是辛○○提供，我把卯○○
      偷來就是原判決附表編號2 、3 的這2 部車引擎拔掉，再
      替換舊的引擎號碼蓋裝上去，就是套上舊車牌、舊引擎號
      碼，辛○○叫我做的」等語（原審訴字卷第159 頁、本院
      卷第72頁）。而附表編號4 之機車，被告辛○○曾拿具引
      擎號碼之引擎外殼給丙○○改裝，並由丙○○改裝車子完
      成，此業據被告辛○○於警詢時陳述：「丙○○在96年年
      底有幫我改裝借屍還魂的贓車…」、「丙○○改裝機車是
      全部整理。」等語（警卷第7 、11頁），於原審審理時亦
      坦稱：「我拿有引擎號碼的引擎外殼給丙○○，請他幫我
      改裝車子」、「他說他有辦法處理1 台車給我。」等語（
      原審訴字卷第154-155 頁），證人即共同被告丙○○於本
      院審理時亦具結證述：「辛○○有提供引擎號碼與車牌給
      我改裝1 部車，是否號牌288-BKG 我現在忘記了」等語，
      互核以觀，足認附表編號4 之機車係丙○○拆下失竊機車
      之引擎蓋，並頂拼辛○○所交付之舊機車之引擎蓋外殼，
      套裝而偽造失竊機車之引擎號碼，應可認定。至於附表編
      號1 、5 之機車，證人丙○○、丁○○否認有替被告改裝
      上開2 部機車，而實際改裝機車之人，被告復無法敘述清
      楚，依目前現存之證據資料，自應認被告辛○○係交由某
      不詳姓名年籍之成年人改裝頂拼成為附表編號1 、5 所示
      之機車。
（三）參酌附表編號1-5 所示各該機車均由被告辛○○所販出，
      此除據被告辛○○坦承在卷外，亦有證人己○○、乙○○
      、壬○○、癸○○、戊○○之警詢證述可佐（警卷第78-8
      3 、85-89 、99-104頁），而被告辛○○亦知悉其所販出
      之上開5 部機車係經過套裝老舊機車之引擎外殼而改裝完
      成之機車之事實（原審訴字卷第156-157 頁），被告辛○○提供老舊機車之車籍資料、引擎外殼並交由丁○○、丙○○及姓名年籍不詳之成年人，於所竊得之機車進行改裝
      ，其與丁○○、丙○○及姓名年籍不詳之成年人，就偽造
      引擎號碼準私文書之犯行，自有犯意聯絡。被告並推由丁○○、丙○○及姓名年籍不詳之成年人套裝頂拼機車，該
      刻有引擎號碼之引擎外殼係由有合法權源之老舊機車拆卸
      而來，並黏附於失竊機車之引擎主體，就失竊機車創設新
      引擎號碼，被告就偽造準私文書，與丁○○、丙○○及姓
      名年籍不詳之成年人間，自屬共犯無疑。被告將改裝完成
      之機車，主張有合法來源，出售交付顧客牟利，亦有行使
      偽造準私文書之犯行；綜上所述，本件事證明確，被告辛○○之犯行，洵堪認定，應予依法論科。
三、論罪理由:
（一）刑法上偽造變造文書之主要區別，在於偽造係無製作權人
      不法製作，具有創設性者而言；變造則指無製作權人變更
      他人作成之真正文書不變更其本質者之謂。而失竊車輛之
      車身號碼或引擎號碼其將全部號碼磨去重新鑄造一新號碼
      ，因具有創設性，自屬偽造行為。若係就原有號碼僅將其
      中部分予以抹去變更，則屬變造行為（98年度台上字第40
      73號判決參照），機車之引擎號碼，係機車製造廠商之出
      廠標誌，乃表示一定用意之證明，依刑法第220 條之規定
      應以私文書論；車身或引擎號碼係汽車製造廠出廠之標誌
      ，乃表示一定用意之證明，依刑法第220 條規定，應以私
      文書論。如將汽車車身或引擎號碼擅自變更，自屬偽造私
      文書（最高法院81年度台上字第2398號、78年度台上字第
      3663號判決參照），汽車引擎上之號碼係表示製造工廠及
      出廠時期之標誌，依刑法第220 條規定以私文書論，且偽
      刻引擎號碼足以生損害於公路主管機關之管理及製造廠商
      之信譽，自應論以同法第210 條之偽造私文書罪（最高法
      院69年台上字第360 號判決參照）。
（二）核被告辛○○就犯罪事實一所為，係犯刑法第320 條第1
      項之竊盜罪。被告與卯○○就竊取附表編號2 、3 機車以
      及與姓名年籍不詳之成年人就竊取附表編號1 、4 、5 之
      機車；分別有犯意聯絡及行為分擔，為共同正犯。被告就
      犯罪事實二所為，係犯刑法第220 條第1 項、第210 條、
      第216 條之行使偽造準私文書罪。被告偽造機車引擎號碼
      之低度行為，為行使之高度行為所吸收，不另論罪。被告
      與丁○○就偽造附表編號2 、3 之機車引擎號碼；與丙○○就偽造附表編號4 之機車引擎號碼；以及與姓名年籍不
      詳之成年人就偽造附表編號1 、5 之機車引擎號碼，分別
      有犯意聯絡及行為分擔，為共同正犯；被告所犯上開5 次
      竊盜、5 次行使偽造準私文書罪，行為互殊，犯意個別，
      均應分論併罰。起訴書雖認為被告係成立變造準私文書罪
      ，惟起訴書於犯罪事實欄已敘明被告套裝頂拼贓車之事實
      ，應認係起訴偽造準私文書罪，併此說明。
四、駁回上訴部分：
    原審以被告涉犯共同竊盜罪事證明確，適用刑法第320 條第
    1 項、第28條、第41條第1 項前段、刑法施行法第1 條之1
    ，並審酌被告之素行、犯罪動機、目的、手段，及其於本件
    犯罪中，居於主要地位，不僅事先取得車牌、引擎蓋及車籍
    資料，且通知他人竊車，不思努力工作營生，選擇侵害他人
    所有權之方式，獲取不法利益等一切情狀，均各量處有期徒
    刑5 月，並諭知易科罰金折算標準。認事用法，尚無違誤，
    被告上訴，空言否認犯行，未提新事證，猶就原事證為爭執
    ，為無理由，應予駁回。
五、撤銷改判及科刑理由：
    原審以被告犯行使變造私文書罪，事證明確，予以論罪科刑
    ，固非無見，惟查，被告就所偷竊之機車之車身號碼僅有磨
    滅毀損之行為，並無於所偷得之機車另行打造車身號碼，故
    被告就有準私文書性質之機車車身號碼並無創設或改造與原
    車身號碼相異之另1 組車身號碼之行為，原審認被告有變造
    車身號碼，其事實認定有所違誤，又被告將老舊機車之引擎
    外殼（其上烙有引擎號碼）拆下頂拼黏附至所偷得之機車之
    引擎外殼上，而因所偷得之機車之引擎外殼已先行拆下丟棄
    成為無引擎外殼狀態之機車（無引擎外殼即無引擎號碼可言
    ），故該贓車因黏附老舊機車之引擎外殼，自屬創設新引擎
    號碼，屬於偽造準私文書行為，原審漏論，亦有未合，被告
    上訴，否認犯行，固無理由，惟原判決關於偽造文書罪之部
    分，既有上述可議之處，即屬不能維持，應由本院將該部分
    暨定執行刑之部分均予以撤銷改判。爰審酌被告為謀私利，
    所為助長機車竊盜歪風，阻礙贓車追回，及其犯罪動機、目
    的、手段、並套裝頂拼機車之數量、所生危害及其品行、智
    識程度、犯後態度等一切情狀，量處如主文第2 項所示之刑
    並諭知易科罰金之折算標準；並就該撤銷改判部分與上開駁
    回部分，定其應執行刑及易科罰金之折算標準，以資懲儆。
據上論斷，應依刑事訴訟法第369 條第1 項前段、第364 條、第
368 條、第299 條第1 項前段，刑法第28條、第320 條第1 項、
第220 條第1 項、第210 條、第216 條、第41條第1 項前段、第
51條第5 款，刑法施行法第1 條之1 ，判決如主文。
本案經檢察官呂建昌到庭執行職務。
中    華    民    國    99    年    10    月    26    日
                  刑事第六庭    審判長法  官  王憲義
                                      法  官  邱永貴
                                      法  官  簡志瑩
以上正本證明與原本無異。
竊盜罪部分不得上訴。
其餘部分如不服本判決應於收受本判決後10日內向本院提出上訴
書狀，其未敘述上訴理由者，並得於提起上訴後10日內向本院補
提理由書狀（均須按他造當事人之人數附繕本）「切勿逕送上級
法院」。
中    華    民    國    99    年    10    月    26    日
                                      書記官  吳新貞
附錄本判決論罪科刑法條：
中華民國刑法第210條
偽造、變造私文書，足以生損害於公眾或他人者，處五年以下有
期徒刑。
中華民國刑法第216條
行使第210 條至第215 條之文書者，依偽造、變造文書或登載不
實事項或使登載不實事項之規定處斷。
中華民國刑法第220條第1 項
在紙上或物品上之文字、符號、圖畫、照像，依習慣或特約，足
以為表示其用意之證明者，關於本章及本章以外各罪，以文書論
。
中華民國刑法第320條第1 項
意圖為自己或第三人不法之所有，而竊取他人之動產者，為竊盜
罪，處5 年以下有期徒刑、拘役或5 百元以下罰金。
附表：
┌──┬────┬───┬────┬───────────┬────┬─────────┬──┐
│編號│下手行竊│ 時間 │  地點  │失竊機車被害人之姓名、│下手實施│辛○○以買賣方式取│販售│
│    │之人    │      │        │機車車牌號碼、車身號碼│變造車身│得之車牌與引擎號碼│對象│
│    ├────┤      │        │及引擎號碼            │號碼之人│                  │及代│
│    │竊盜之共│      │        │                      ├────┤                  │價（│
│    │犯行為人│      │        │                      │變造車身│                  │新台│
│    │        │      │        │                      │號碼之共│                  │幣）│
│    │        │      │        │                      │犯行為人│                  │    │
│    │        │      │        │                      │        │                  │    │
├──┼────┼───┼────┼───────────┼────┼─────────┼──┤
│ 1  │真實姓名│96年12│高雄市鹽│原車主：寅○○        │真實姓名│車牌號碼：ABJ-753 │陳文│
│    │年籍不詳│月24日│埕區大仁│車牌號碼：136-CEQ     │年籍不詳│引擎號碼：GY6B-203│良（│
│    │之成年人│上午11│路63號  │引擎號碼：SA25GP-12750│之成年人│          817     │1萬 │
│    ├────┤時30分│        │          6           ├────┤                  │1000│
│    │辛○○  │許    │        │車身號碼：RFBSA25GP7B1│辛○○  │                  │元）│
│    │        │      │        │          27533       │        │                  │    │
├──┼────┼───┼────┼───────────┼────┼─────────┼──┤
│ 2  │卯○○  │96年11│高雄市苓│原車主：丑○○        │丁○○  │車牌號碼：638-CFN │李清│
│    │        │月16日│雅區廣州│車牌號碼：5GD-672     │        │引擎號碼：SD25AA-1│俊（│
│    │        │14時30│一街141-│引擎號碼：SD25UC-10654│        │          13843   │3萬 │
│    ├────┤分許  │3號     │          2           ├────┤                  │3000│
│    │辛○○  │      │        │車身號碼：RFBSD25UC6B1│辛○○  │                  │元）│
│    │        │      │        │          06473       │        │                  │    │
├──┼────┼───┼────┼───────────┼────┼─────────┼──┤
│ 3  │卯○○  │97年1 │高雄市鼓│原車主：甲○○        │丁○○  │車牌號碼：IDI-865 │黃合│
│    │        │月6日 │山區鼓波│車牌號碼：366-BHX     │        │引擎號碼：SD25AG-1│福（│
│    │        │22時許│街27 巷7│引擎號碼：SJ25EA-10076│        │          01651   │3萬 │
│    ├────┤      │號      │          0           ├────┤                  │3000│
│    │辛○○  │      │        │車身號碼：RFBSJ25EA7B1│辛○○  │                  │元）│
│    │        │      │        │          00821       │        │                  │    │
├──┼────┼───┼────┼───────────┼────┼─────────┼──┤
│ 4  │真實姓名│97年1 │高雄市鼓│原車主：庚○○        │丙○○  │車牌號碼：OLC-726 │楊宗│
│    │年籍不詳│月10日│山區蓮海│車牌號碼：288-BKG     │        │引擎號碼：4JK-3138│樺（│
│    │之成年人│15時23│路70號  │引擎號碼：E379E-150549│        │          9       │2萬 │
│    ├────┤分許  │        │車身號碼：LPRSE30207A1├────┤                  │8000│
│    │辛○○  │      │        │          50466       │辛○○  │                  │元）│
├──┼────┼───┼────┼───────────┼────┼─────────┼──┤
│ 5  │真實姓名│97年1 │高雄市鼓│原車主：子○○        │真實姓名│車牌號碼：191-CRA │張俊│
│    │年籍不詳│月22日│山區伊犁│車牌號碼：598-BAW     │年籍不詳│引擎號碼：SD25AB-1│卿（│
│    │之成年人│15時許│街108 號│引擎號碼：SJ25EA-10448│之成年人│          00626   │3萬 │
│    ├────┤      │        │          5           ├────┤                  │3000│
│    │辛○○  │      │        │車身號碼：RFBSJ25EA7B1│辛○○  │                  │元）│
│    │        │      │        │          04533       │        │                  │    │
└──┴────┴───┴────┴───────────┴────┴─────────┴──┘

司法院資訊處製作；財團法人民間司法改革基金會備份。
